【裁判字號】    92,訴,675
【裁判日期】    920723
【裁判案由】    洗錢防制法
【裁判全文】
臺灣臺北地方法院刑事判決                          九十二年度訴字第六七五號
    公  訴  人  臺灣臺北地方法院檢察署檢察官
    被      告  乙○○
右列被告等因洗錢防制法等案件，經檢察官提起公訴（九十二年度偵緝字第四三四號
），本院判決如左：
    主  文
乙○○共同幫助洗錢，處有期徒刑肆月，如易科罰金，以參佰元折算壹日。
所得財物新台幣貳萬元沒收，如全部或一部不能沒收時，以其財產抵償之。
    事  實
一、乙○○因貪圖小利，雖預見其開立帳戶提供予不相識之人使用，可能幫助不詳之
    犯罪集團作為掩飾或隱匿重大犯罪所得財物之用，竟仍不違其本意，而基於幫助
    洗錢之犯意，於民國九十一年四月二十二日上午十時至下午一時許，隨同自稱為
    「何先生」之姓名不詳成年男子，先後至台北市第一商業銀行南門分行開立帳號
    為0000000000000000之帳戶（起訴書誤載為00000000
    00000000之帳戶，實則此帳戶係被害人甲○○所有之帳戶），台新國際
    商業銀行南門分行開立帳號為00000000000000之帳戶，萬通商業
    銀行古亭分行開立帳號為00000000000000之帳戶，安泰商業銀行
    南門分行開立帳號為00000000000000之帳戶，並於開立前述帳戶
    後，再以每一帳戶新台幣（下同）五千元之代價，當場即將前述開戶取得之存摺
    、提款卡等交付「何先生」，乙○○因而獲得二萬元之款項，並以此方式幫助「
    何先生」之犯罪集團於為詐欺犯行時，掩飾其重大犯罪所得之財物（「何先生」
    之犯罪集團係以手機傳送中獎之廣告簡訊為誘餌，誘使不特定人士依廣告簡訊之
    電話號碼聯絡後，詐騙被害人自自動提款機匯交所謂「稅金」至其指定之他人銀
    行帳戶，掩飾其因自己犯常業詐欺之重大犯罪所得財物）。嗣被害人甲○○於接
    獲「何先生」之犯罪集團的手機廣告後，依廣告簡訊所指示之電話號碼○二─0
    0000000號及0000000000號與一自稱「蔡主任」之男子聯絡，
    「蔡主任」向甲○○謊稱其已中獎新台幣（下同）六十萬元，且不須預繳任何款
    項即可領獎，但須於領獎後繳交九萬餘元的稅金，為證明其銀行帳戶餘額尚有九
    萬餘元，乃要求甲○○先至銀行自動櫃員機查詢餘額，再將交易明細表傳真給他
    ，隔數日即九十一年五月十一日上午十時許，「蔡主任」又打電話給甲○○，佯
    稱甲○○的銀行帳戶無法匯入款項，欲以電子銀行匯款方式存入甲○○的帳戶內
    ，並要求甲○○至銀行自動櫃員機依其指示操作，甲○○至銀行自動櫃員機後，
    在電話中依另一姓名不詳女子之指示操作自動櫃員機之按鍵，不自覺中已匯出九
    萬五千九百三十三元至乙○○台北市第一商業銀行南門分行帳號0000000
    000000000之帳戶，嗣因甲○○始終未見有六十萬元之獎金存入其帳戶
    ，始知受騙。
二、案經第一商業銀行南門分行函請臺灣臺北地方法院檢察署檢察官偵查起訴。
    理  由
一、訊據被告乙○○坦承有於右揭時、地，隨同「何先生」至前述銀行開立前述四個
    銀行帳戶後，將開戶取得之存摺、提款卡等交付「何先生」等事實不諱，復有安
    泰商業銀行南門分行九十二年六月十一日安門作字第○九二○○五五七號函、萬
    通商業銀行古亭分行九十二年六月十日萬通古亭字第九十號函、台新國際商業銀
    行九十二年六月九日台新作集字第九二一三一一號函及第一商業銀行南門分行九
    十一年五月十四日一南九一字第一二四號、九十一年八月二十日一南九一字第二
    四九號函等件附卷可稽，並經被害人甲○○證述前揭被害情節甚詳在卷，復按在
    金融機構開立帳戶，請領存摺及金融卡使用，係針對個人身分之社會信用而予以
    資金流通，具有強烈之屬人性格，而金融帳戶作為個人理財之工具，申請開設並
    無任何特殊之限制，一般民眾皆得以存入最低開戶金額之方式申請取得，且同一
    人均得在不同之金融機構申請數個存款帳戶使用，乃眾所週知之事實。依一般人
    之社會經驗，若遇陌生人捨以自己名義申請帳戶，反以高價向不特定人蒐集他人
    之金融帳戶使用，乃甚為怪異且不划算之事，衡情提供帳戶者對於該等帳戶是否
    係供合法使用，絕無不起疑心之理，本件被告對「何先生」之真實姓名及年籍資
    料，毫無所悉，而「何先生」竟願以每個帳戶五千元之高價向其收購帳戶使用，
    顯然有不欲人知之隱情。況以今日社會，利用手機簡訊、寄送得獎通知等手段詐
    財之事，迭有所聞，被告對此應無不知之理，其對於「何先生」或其他所屬犯罪
    集團成員，可能利用他人帳戶掩飾或隱匿因犯罪所得之財物（即被害人轉帳匯入
    之款項），使偵查機關不易偵查，事前應足以預見，因貪圖出售帳戶之高額不正
    利益，而將帳戶之存摺、金融卡交給該自稱「何先生」者使用，顯有容認發生之
    本意。被告有幫助自稱「何先生」或其他所屬犯罪集團成員利用其提供帳戶洗錢
    之不確定故意甚明，被告嗣否認有幫助洗錢之犯意，辯稱因「何先生」告以其信
    用卡刷爆無法辦理新帳戶，為做生意之用，請伊幫忙至銀行開立新帳戶供其使用
    ，並不知開立之帳戶是預供作不法使用云云，自無足採，本件事證已明，被告犯
    行洵堪認定。
二、查被告行為後，洗錢防制法修正後，雖經總統於九十二年二月六日以華總一義字
    第○九二○○○一九三○○號令公布，然自公布後六個月始正式施行，本件尚無
    新舊法比較問題。被告基於幫助之不確定故意，出售帳戶幫助年籍資料不詳自稱
    「何先生」等人所共組之常業詐欺集團成員用以掩飾或隱匿因重大犯罪所得財物
    ，核其所為，係犯洗錢防制法第九條第一項洗錢罪之幫助犯。幫助洗錢罪，本身
    含有包括的一罪之性質，被告雖先後出售四個帳戶供「何先生」等人使用，仍僅
    應評價為一個幫助洗錢罪。年籍資料不詳自稱「何先生」、「蔡主任」及另一不
    詳姓名女子等常業詐欺集團之成員間，對於利用帳戶掩飾或隱匿因重大犯罪所得
    財物之洗錢犯行，有犯意聯絡及行為分擔，為洗錢罪之共同正犯，對被告自應以
    幫助共同洗錢罪論處，並依刑法第三十條第二項規定減輕其刑。爰審酌被告因貪
    圖私利而提供帳戶幫助洗錢，既助長他人犯罪，又增加政府查緝困難，危害財產
    安全、社會穩定，及其犯罪之手段、犯罪後態度等一切情狀，量處如主文所示之
    刑，並諭知易科罰金之折算標準，以示懲儆。至被告因犯本件犯行所得二萬元，
    應依洗錢防制法第十二條第一項規定沒收之，如全部或一部不能沒收時，以其財
    產抵償之。
據上論斷，應依刑事訴訟法第第二百九十九條第一項前段，洗錢防制法第九條第一項
、第十二條第一項，刑法第十一條前段、第三十條第二項、第四十一條第一項前段，
罰金罰鍰提高標準條例第二條，判決如主文。
本案經檢察官賴淑芬到庭執行職務
中      華      民      國    九十二    年    七    月      二十三      日
                              臺灣臺北地方法院刑事第六庭
                                  法    官    吳  孟  良
右正本證明與原本無異。
如不服本判決，因於判決送達後十日內向本院提出上訴狀（應抄附繕本）。告訴人或
被害人如對於本判決不服者，應具備理由請求檢察官上訴，其上訴期間之計算係以檢
察官收受判決正本之日期為準。
                                  書 記 官    田  華  仁
中      華      民      國    九十二    年    七    月      二十三      日
附錄本案所犯法條全文
洗錢防制法第九條
洗錢者，處五年以下有期徒刑，得併科新台幣三百萬元以下罰金。
以犯前項之罪為常業者，處一年以上七年以下有期徒刑，併科新台幣一百
萬元以上一千萬元以下罰金。
法人之代表人、法人或自然人之代理人、受雇人或其他從業人員，因執行
業務犯前二項之罪者，除處罰行為人外，對該法人或自然人並科以各該項
所定之罰金。但法人之代表人或自然人對於犯罪之發生，已盡力為防止行
為者，不在此限。
犯前三項之罪，於犯罪後六個月內自首者，免除其刑；逾六個月者，減輕
或免除其刑；在偵查或審判中自白者，減輕其刑。


司法院資訊處製作；財團法人民間司法改革基金會備份。
